臺灣臺中地方法院刑事判決　　　　　　　　　　　　九十三年度易字第二六三二號
　　公　訴　人　臺灣臺中地方法院檢察署檢察官
　　被　　　告　甲○○
　　選任辯護人　周平凡
右列被告因贓物案件，經檢察官提起公訴（九十三年度偵字第一０八五七號），本院
判決如左：
    主  文
甲○○故買贓物，處有期徒刑月，如易科罰金，以佰元折算壹日。
    事  實
一、甲○○明知自稱「梁貴彬」之不詳年籍成年男子於民國九十年十二月間某日，在
    甲○○所經營，位於臺中市○○區○○路三段一０八九號之「威昌汽車修配廠」
    前，銷售予甲○○之賓士汽車三二００ｃｃ型號，號碼為0000000000
    0000號之變速箱，係屬來路不明之贓物（原搭配乙○○所有，車牌號碼ＳＬ
    —三七一六號之自小客車，於九十年十一月七日上午九時，在雲林縣虎尾鎮○○
    街四十五巷口，為不詳姓名之人所竊取），竟仍以新臺幣（下同）三萬八千元之
    價，故予買受。適有詹淑梅所有，由粟慶興（另由臺灣臺中地方法院檢察署檢察
    官為不起訴處分）使用之車牌號碼ＹＳ—０００七號（嗣經重新領牌，變更為車
    牌號碼五九九０—ＨＵ號）之自小客車，因變速箱故障，在甲○○所經營之「威
    昌汽車修配廠」進行修復時，甲○○再以四萬多元之價格，將前開變速箱更換於
    不知情之粟慶興所使用之車牌號碼ＹＳ—０００七號之自小客車。案經臺中縣警
    察局少年警察隊於九十三年五月十一日零時許，在臺中市○○○街與大仁街口查
    獲。
二、案經臺中縣警察局移送臺灣臺中地方法院檢察署檢察官偵查起訴。
    理  由
一、證據能力部分：被告於本院審理時提出報廢單影本一紙作為證據使用，公訴蒞庭
    檢察官則爭執其證據能力。查前揭報廢單影本一紙，並非公務員職務上製作之紀
    錄文書、證明文書，亦非從事業務之人於業務上或通常業務過程所須製作之紀錄
    文書、證明文書，況該報廢單影本外觀模糊不清，被告亦無從提出何證據證明該
    報廢單影本係於可信之特別情況下所製作，是前開報廢單影本即與刑事訴訟法第
    一百五十九條之四之要件不符，而不屬該條所稱之特信性文書，再公訴蒞庭檢察
    官於本院審理程序中復爭執其證據能力，是被告於本院審理時提出之報廢單影本
    ，即難認為有證據能力，合先敘明。
二、訊據被告甲○○固坦承曾幫粟慶興換過變速箱，然矢口否認涉有前開犯行，辯稱
    ：伊與自稱「梁貴彬」之人交易時，並不知變速箱係贓物，且本案亦無證據證明
    查獲之變速箱即為當初伊幫粟慶興所換之變速箱云云。惟查：
(一)、前開號碼為00000000000000號之變速箱，原搭配車牌號碼ＳＬ—
    三七一六號自小客車（車身號碼為ＷＤＢ—0000000Ａ一二０九四０號，
    引擎號碼為00000000000000號），有臺灣戴姆勒克萊斯勒股份有
    限公司九十二年五月二十一日戴克法發字第０一七號函在卷可佐，而前開自小客
    車，係被害人乙○○所有，於九十年十一月七日上午九時許，在雲林縣虎尾鎮○
    ○街四十五巷口，為不詳姓名之人所竊取等情，復據被害人乙○○於警詢時指述
    綦詳，並有車輛竊盜詳細資料畫面查詢表一紙，在卷可稽，足認上開變速箱確屬
    贓物無訛。
(二)、被告雖辯稱：伊與自稱「梁貴彬」之人交易時，並不知變速箱係贓物云云，然查
    ，同案被告粟慶興於偵查中先陳稱：「到甲○○汽修場修理變速箱時，他當著我
    面打電話給賓士公司問變速箱價格，說一個三十幾萬元」等語；於本院審理時復
    具結證稱：「（之前在偵訊時，有提到變速箱一個三十幾萬元？）是的，他是說
    新的，我沒有問中古價多少」等語，衡情，汽車零件於市場價格上均有一定之行
    情，高價之賓士車失竊率極高，且變速箱如同引擎有來源資料，被告從事汽車修
    復業已有十餘年之經驗，應知之甚稔，然被告既已知悉新的變速箱一個單價高達
    三十幾萬元，竟向無意中前來修車，毫不相識，且以前從未配合過之材料商，以
    三萬八千元之低價購買前開變速箱，其主觀上實難謂無贓物之認識，再佐以系爭
    變速箱價格高達三萬八千元，然被告與自稱「梁貴彬」之人交易，竟未書立任何
    書面資料，且於歷次偵訊、審判中，均無法合理交代「梁貴彬」係何人，如何與
    之取得聯絡，亦顯與一般交易常情有重大相違，是被告辯稱不知係贓物云云，即
    不足採。
(三)、至被告雖又辯稱：本案並無證據證明查獲之變速箱即為當初伊幫粟慶興所換之變
    速箱云云。然本件被告始終不否認曾幫粟慶興換過變速箱，而中間有購買過車牌
    號碼ＹＳ—０００七號（嗣經重新領牌，變更為車牌號碼五九九０—ＨＵ號）自
    小客車之人即管世泓、鍾憲文、徐治世、楊水富、蔡禮丞等人，於警詢、偵查中
    均未曾證稱有更換過變速箱等情，被告空言辯稱：查獲之變速箱非伊當時所換之
    變速箱云云，已難採信。至證人粟慶興於本院審理時雖到庭具結證稱：「（你在
    警察局所看到那部車子與原來的車子有何不同？）顏色不對、輪弧、輪圈、燈罩
    、後面天線、乘客座的座位有十元大小的洞我去看也沒有了」等語，然此部分均
    係外表車體部分，與本案之變速箱並不相同，況外表車體較容易因碰撞受損或個
    人好惡而變更，然變速箱則係車輛之重要零件，與車輛性能有密切關係，非有必
    要，一般人鮮有隨意更換者，其更換之機率實遠遠低於車體外表之更換，是證人
    前開證詞，亦不足作為有利於被告之認定。況本件被害人車輛係於九十年十一月
    七日失竊，而被告則係於九十年十二月間某日向自稱「梁貴彬」之成年男子購得
    變速箱，時間僅相隔一個月，亦與一般竊賊竊取高價車輛後，隨即將車輛解體，
    並將零件賤賣，以避免為警查獲之犯罪手法相近。至辯護意旨雖一再辯稱：本件
    車輛查獲時已遭不明人士借屍還魂云云，然參以本件所查獲之車輛若確實係借屍
    還魂之車輛，其車身與變速箱既本屬同一輛車所有，則車身號碼與變速箱號碼理
    應一致，然本件查獲之變速箱原配屬於乙○○所有之車牌號碼ＳＬ—三七一六號
    自小客車，而查獲車身之號碼則與乙○○前開車輛之車身號碼不同，是本件亦與
    一般借屍還魂之情形有別。
(四)、綜上所述，本件事證已臻明確，被告犯行，堪以認定。
二、核被告甲○○所為，係犯刑法第三百四十九條第二項之故買贓物罪。爰審酌被告
    犯罪之動機在於貪圖小利，然因其犯罪而使被害人乙○○回復失竊物更為困難，
    且犯罪後並未坦承犯行等一切情狀，量處如主文所示之刑，並諭知易科罰金之折
    算標準，以示懲儆。
據上論斷，應依刑事訴訟法第二百九十九條第一項前段，刑法第三百四十九條第二項
、第四十一條第一項前段，罰金罰鍰提高標準條例第一條前段、第二條，判決如主文
。
中      華      民      國    九十四    年      二      月      二      日
                                臺灣臺中地方法院刑事第十庭
                                    審判長法  官  郭  瑞  祥
                                          法  官  黃  家  慧
                                          法  官  黃  炫  中
右正本證明與原本無異。
如不服本判決，應於送達後十日內向本院提出上訴狀（須附繕本），上訴於台灣高等
法院台中分院。
                                          書記官
中      華      民      國    九十四    年      二      月      二      日
附錄論罪科刑法條：
中華民國刑法第三百四十九條第二項
搬運、寄藏、故買贓物或為牙保者，處五年以下有期徒刑、拘役或科或併
科一千元以下罰金。
